【裁判字號】    99,司養聲,3
【裁判日期】    990210
【裁判案由】    終止收養
【裁判全文】
臺灣高雄地方法院民事裁定             99年度司養聲字第3號
聲  請  人  甲○○
上聲請人聲請終止收養事件，本院裁定如下：
    主  文
准予終止聲請人甲○○（男，民國○○年○月○日生，身分證統
一編號：Ｚ000000000號）與養父李俊平（男，民國○
○○年○月○日生，身分證統一編號：Ｚ000000000號
，於民國九十八年九月十四日死亡）間之收養關係。
程序費用新臺幣壹仟元由聲請人負擔。
    理  由
一、本件聲請意旨略以：聲請人甲○○於民國86年3 月28日與養
    父李俊平成立收養關係，惟養父李俊平於98年9 月14日死亡
    ，其生前於98年9 月11日立代筆遺囑表示心願，由聲請人甲
    ○○為其辦理後事完畢後得向有關機關聲請終止收養，使聲
    請人得回復與生父李鬧樹間之父子關係。養父李俊平去世後
    ，聲請人已辦妥其後事，乃遵照養父生前心願，依法狀請法
    院許可終止聲請人與養父李俊平間之收養關係等語。
二、按養父母死亡後，養子女得聲請法院許可終止收養關係。法
    院認終止收養顯失公平者，得不許可之。民法第1080條之1
    第1 項、第4 項定有明文。而養父母死亡時，養父母與養子
    女間之親子關係固已消滅，然二者間之收養關係並未當然解
    消，是我國法上定有死後終止收養之制度，其目的在於解消
    養子女與死亡養父母之親屬間之法定血親關係，同時為圖回
    復其本姓及回復其與本生父母之法律關係，合先敘明。
三、經查，聲請人主張之首揭事實，業據其提出聲請人之戶籍謄
    本、收養人李俊平之除戶謄本、代筆遺囑暨高雄地方法院所
    屬民間公證人之認證書各1 件為證，堪信屬實，且據聲請人
    到院陳明終止收養之原因：「我養父李俊平在98年9 月11日
    曾立遺囑表明心願，希望在他去世由我替他辦理後事完畢後
    ，向有關機關申請終止收養關係。我覺得我父親欄位空白，
    所以我想要終止收養，而且養父的遺願也希望我回到生父的
    身邊。」；及證人鄭宗正到庭證稱、「（問：到庭欲證何事
    ？）證明當初收養的目的，十年前，因為李俊平沒有子女、
    配偶，沒人照顧他的晚年生活，李俊平認為若他過世了，為
    了怕聲請人心理會認為沒有父親而心裡不平衡。」、「（問
    ：聲請人對於養父過世會感到心理不平衡？）這我不知道，
    但這是李俊平的想法，李俊平過世前知道他將不久人世，所
    以就去辦遺囑，李俊平希望聲請人回到他的生父那邊。」等
    語明確（見本院99年2 月5 日非訟事件筆錄），認聲請人聲
    請許可終止收養，並無顯失公平之情形，依首揭法律規定，
    於法即無不合，應予准許。
四、依非訟事件法第21條第1 項前段、第24條第1 項，裁定如主
    文。
五、如不服本裁定，應於裁定送達後10日之不變期間內，向本院
    提出抗告狀，並繳納抗告費新臺幣1,000 元。
中    華    民    國    99    年     2    月    10    日
                  家事法庭  司法事務官

司法院資訊處製作；財團法人民間司法改革基金會備份。
